臺灣高雄地方法院民事判決　九十一年度訴字第五二七號
　　原　　　告　華南商業銀行股份有限公司
　　法定代理人　丁○○
　　訴訟代理人　戊○○
　　　　　　　　甲○○
　　被　　　告　庚○○
　　　　　　　　乙○○
　　　　　　　　丙○○
　　　　　　　　己○○
右當事人間撤銷贈與等事件，本院判決如左：
    主    文
被告庚○○、乙○○就附表一所示之不動產於民國九十年十月二十九日所為之贈與行
為，及於同年十一月二日所為之所有權移轉行為應予撤銷；被告乙○○並應塗銷該所
有權移轉登記。
被告丙○○、己○○就附表二所示之不動產於民國九十年十月十六日所為之贈與行為
，及於同年十一月二日所為之所有權移轉行為應予撤銷；被告己○○並應塗銷該所有
權移轉登記。
訴訟費用由被告負擔。
    事實及理由
一、本件被告庚○○、乙○○、丙○○經合法通知，未於言詞辯論期日到場，核無民
    事訴訟法第三百八十六條各款所列情形，爰依原告聲請，由其一造辯論而為判決
    。
二、原告起訴主張：原告係訴外人國源實業股份有限公司（下稱國源公司）之債權人
    ，被告庚○○、丙○○則於民國（下同）八十五年十二月十八日書立保證書，約
    定就國源公司對原告之一切債務，於新台幣四千萬元之限額內願負連帶保證責任
    。嗣國源公司不僅自九十年一月九日起陸續向原告借款，復自同年六月二十九日
    起，陸續申請開發國外遠期信用狀貸款，迄今計仍積欠原告新台幣五百五十三萬
    一千五百十四元、美元三萬五千七百零八元柒角四分，及歐元九萬零一百七十三
    元一角九分。被告庚○○、丙○○明知其財產不足清償全部債務，竟於上開連帶
    債務成立後，即分別將附表一、二所示之不動產無償贈與予渠二人之配偶即被告
    乙○○、己○○，並均於九十年十一月二日完成所有權移轉登記，損害及原告之
    債權，爰依民法第二百四十四條第一項之規定，提起本件訴訟等語。並聲明（一
    ）被告庚○○、乙○○就附表一所示之不動產於九十年十月二十九日所為之贈與
    行為，及於同年十一月二日所為之所有權移轉登記應予撤銷；被告乙○○並應塗
    銷該所有權移轉登記；（二）被告丙○○、己○○就附表二所示之不動產於九十
    年十月十六日所為之贈與行為，及於同年十一月二日所為之所有權移轉登記應予
    撤銷；被告己○○並應塗銷該所有權移轉。
三、被告己○○則以：伊不知何以被告丙○○不得將系爭不動產贈與給伊，而原告要
    就此提起撤銷贈與之訴等語，資為抗辯。並聲明求為判決駁回原告之訴。
四、按民法第二百四十四條第一項之撤銷訴權，依同法第二百四十五條規定，自債權
    人知有撤銷原因時起，一年間不行使而消滅。本件如附表一所示之不動產，係被
    告庚○○於九十年十月二十九日贈與被告乙○○，並於同年十一月二日完成所有
    權移轉登記；附表二所示之不動產，係被告丙○○於九十年十月十六日贈與被告
    己○○，並於同年十一月二日完成所有權移轉登記等情，有系爭不動產土地登記
    謄本暨建物登記謄本各二份在卷可稽，是原告於九十一年二月二十二日提起本件
    訴訟，請求撤銷被告間之贈與行為及所有權移轉登記，尚未逾前開一年之除斥期
    間，應予准許，先此敘明。
五、原告主張其係訴外人國源公司之債權人，被告庚○○、丙○○則於八十五年十二
    月十八日書立保證書予原告，約定就國源公司對原告（包括總行及各分支機構）
    現在（包括過去所負現在尚未清償）及將來所負之借款、票款、透支、墊款、保
    證、損害賠償及其他一切債務，於新台幣四千萬元之限額內願負連帶保證責任。
    嗣國源公司不僅自九十年一月九日起陸續向原告借款，復自同年六月二十九日起
    ，陸續申請開發國外遠期信用狀貸款，迄今計仍積欠原告新台幣五百五十三萬一
    千五百十四元、美元三萬五千七百零八元柒角四分，及歐元九萬零一百七十三元
    一角九分。被告庚○○、丙○○於上開連帶債務成立後，又分別於九十年十月二
    十九日、同月十六日，將附表一、二所示之不動產無償贈與予渠二人之配偶即被
    告乙○○、己○○，並均於九十年十一月二日完成所有權移轉登記等情，業據提
    出借據二紙、放款部分收回利息收入紀錄四紙、授信約定書三份、保證書乙份、
    系爭不動產土地登記謄本暨建物登記謄本各二份、本院九十一年度促字第一一七
    一五號支付命令暨確定證明書乙份為證，並為被告己○○所不爭，復經本院依職
    權調閱上開九十一年度促字第一一七一五號支付命令聲請卷宗，核閱屬實，而被
    告庚○○、乙○○、丙○○經合法通知，未於言詞辯論期日到庭爭執，亦未提書
    狀作何聲明或陳述，是堪認原告之主張為真實。
六、按「債務人所為之無償行為，有害及債權者，債權人得聲請法院撤銷之。」，民
    法第二百四十四條第一項定有明文。該條之撤銷權，其客體乃包括債務人所為債
    之行為及物權行為，是債權人依該條規定行使撤銷權者，自可同時訴請撤銷債務
    人所為之債權行為及物權行為。又保證債務之所謂連帶，係指保證人與主債務人
    負同一債務，對於債權人各負全部給付之責任者而言，此就民法第二百七十二條
    第一項規定連帶債務之文義觀之甚明。本件被告庚○○、丙○○於國源公司向原
    告借款時，書立保證書予原告，約定就國源公司對原告（包括總行及各分支機構
    ）現在（包括過去所負現在尚未清償）及將來所負之借款、票款、透支、墊款、
    保證、損害賠償及其他一切債務，於新台幣四千萬元之限額內願負連帶保證責任
    ，已如前述，則嗣國源公司陸續向原告貸款及利息、違約金未予清償，揆諸前揭
    說明，被告庚○○、丙○○自應就國源公司前揭借款及其利息、違約金負連帶清
    償之責，惟被告庚○○、丙○○竟將附表一、二所示之不動產，贈與並移轉登記
    予被告乙○○、己○○。是以，本院審酌被告庚○○、丙○○所負連帶債務高達
    新台幣五百五十三萬一千五百十四元、美元三萬五千七百零八元柒角四分、歐元
    九萬零一百七十三元一角九分（換算為新台幣合計約為九百六十萬元），被告成
    立贈與契約之日期，及被告庚○○、丙○○固分別投資數家公司，然該投資額或
    僅區區數萬元，或被告庚○○、丙○○對該公司亦尚有保證債務未清償（此有財
    政部高雄市國稅局九十一年三月六日財高國稅資字第○九一○○一一八四○號函
    暨歸戶財產查詢清單、高雄市稅捐稽徵處九十一年三月二十一日高市稽管字第○
    九一○○二六二五二○號函暨財產總歸戶查詢清單、財團法人金融聯合徵信中之
    查詢表各二份附卷可考）等情，認被告庚○○、丙○○就附表一、二所示不動產
    所為之贈與及移轉登記行為，顯已害及原告之債權。從而，原告本於前揭民法第
    二百四十四條第一項之規定，請求撤銷被告庚○○、乙○○就附表一所示之不動
    產於九十年十月二十九日所為之贈與行為，及於同年十一月二日所為之所有權移
    轉登記；暨被告丙○○、己○○就附表二所示之不動產於九十年十月十六日所為
    之贈與行為，及於同年十一月二日所為之所有權移轉登記。並請求被告乙○○、
    己○○應塗銷該所有權移轉，即屬有據，應予准許。
七、本件判決基礎已臻明確，兩造其餘主張陳述及所提之證據，核與判決結果無影響
    ，毋庸再予逐一審酌論述，附此敘明。
八、訴訟費用負擔之依據：民事訴訟法第七十八條、第八十五條第一項，判決如主文
    。
中　　　華　　　民　　　國　　九十一　　年　　　四　　　月　　二十四　　日
                              臺灣高雄地方法院民事第五庭
~B法　　　官　徐美麗
右為正本係照原本作成。
如不服本判決，應於送達後廿日內，向本院提出上訴狀並表明上訴理由，如於本判決
宣示後送達前提起上訴者，應於判決送達後十日內補提上訴理由書（須附繕本）。
中　　　華　　　民　　　國　　九十一　　年　　　四　　　月　　二十四　　日
~B法院書記官　楊明月
